臺灣高等法院臺南分院刑事判決　　　　　　　 九十一年度上訴字第一六號　　 Ｃ
　　　上　訴　人
　　　即　被　告　甲　○　○
右上訴人因妨害自由等案件，不服臺灣臺南地方法院九十年度訴字第八二八號中華民
國九十年十一月七日第一審判決（起訴案號：臺灣臺南地方法院檢察署九十年度偵字
第五九九三號），提起上訴，本院判決如左：
      主      文
上訴駁回。
      事      實
一、甲○○與乙○○為夫妻關係，二人係家庭暴力防治法第三條第一款所稱之家庭成
    員關係，惟因二人感情素來不睦，甲○○曾於民國（下同）八十八年十一月二十
    二日，對乙○○涉有妨害自由罪及恐嚇罪，經臺灣臺南地方法院於八十九年三月
    三十一日判處有期徒刑六月，緩刑三年，並於刑期內付保護管束，於保護管束期
    間，禁止實施家庭暴力行為確定。猶不知悔改，又基於概括之傷害犯意，於九十
    年三月八日二十時許，在台南縣永康巿龍橋街五三巷四十號家中，因向乙○○索
    取金錢，乙○○未予回應，即出手毆打乙○○，致陳女受有頭皮後下側疼痛、雙
    膝疼痛之傷害。又於九十年三月廿五日十五時三十分許，酒後回到其上揭住所，
    因細故與乙○○發生爭執，即出手毆打乙○○，致陳女受有身體多處瘀傷、下腹
    部疼痛之傷害。
二、案經乙○○訴請台南縣警察局永康分局報請台灣台南地方法院檢察署檢察官偵查
    起訴。
      理      由
一、訊據上訴人即被告甲○○矢口否認有何傷害犯行，辯稱：九十年三月八日，二人
    因金錢問題曾發生爭執，伊只用手揮一下而已並未打她，至於三月廿五日的事則
    已忘記了，伊並未傷害乙○○云云。惟查：右揭傷害情節，業據被害人於警訊中
    指訴歷歷，且告訴人受有上揭傷害，亦有三友醫院出具之診斷證明書二紙存卷可
    稽。又三友醫院之病歷表中亦表明告訴人乙○○確有上開傷勢，且特別註明係「
    自述被打」，有該院病歷表影本附卷足佐，衡情若告訴人未遭被告毆打，應不致
    於受有上開傷勢，且會對醫生自述「被打」。又參以被告於警訊中供稱「因乙○
    ○與我談論我工作及家中經濟問題，雙方因而大小聲吵架發生口角，．．我只是
    用手撥開她，並未出手毆打她」等情，被告既不否認有出手之行為，益徵告訴人
    乙○○之傷確係被告甲○○出手歐打所造成，被告所辯未傷害其妻云云，應係卸
    責之詞，不足採信。本件事證已甚明確，被告犯行已堪認定。
二、按夫妻之間為家庭成員，家庭成員間實施身體或精神上不法侵害之行為者，均屬
    家庭暴力，而家庭成員間故意實施家庭暴力行為而成立其他法律所規定之犯罪，
    則成立家庭暴力罪，家庭暴力防治法第三條第三款、第二條第一項、第二項定有
    明文。本件核被告甲○○所為，係犯刑法第二百七十七條第一項之罪。其先後二
    次犯行，時間緊接，基本犯罪構成要件相同，顯均係基於概括之犯意反覆為之，
    應依連續犯之規定，論以一罪，並加重其刑。原審以被告罪證明確，因予適用刑
    法第五十六條、第二百七十七條第一項、第四十一條第一項前段，罰金罰鍰提高
    標準條例第一條前段、第二條，並審酌被告曾有多次家庭暴力犯罪前科，且目前
    又因犯家庭暴力犯罪經判刑確定而宣告緩刑，緩刑期間又再犯家庭暴力行為，顯
    見其自我控制力甚弱，併其犯罪之動機、目的、手段、所生危害、犯後態度等一
    切情狀，量處被告有期徒刑六月，並諭知易科罰金折算標準。本院經核原判決認
    事用法，並無不合，量刑亦稱妥適。被告上訴意旨，猶執前詞，否認犯罪，為無
    理由，應予駁回。
據上論結，應依刑事訴訟法第三百六十八條，判決如主文。
本案經檢察官羅清溪到庭執行職務。
中    華    民    國      九十一      年      三      月      二十一    日
                                  臺灣高等法院臺南分院刑事第四庭
                                      審判長法官  陳    義    仲
                                            法官  楊    子    莊
                                            法官  蔡    崇    義
右正本證明與原本無異。
不得上訴。
                                      法院書記官  李    育    儒
中    華    民    國      九十一      年      三      月     二十五     日
附錄法條：
刑法第二百七十七條第一項：傷害人之身體或健康者，處三年以下有期徒刑、拘役或
                          一千元以下罰金。
